臺灣新北地方法院刑事裁定　　　　　 110年度聲簡再字第15號
聲　請　人　
即受判決人　鍾明晏



上列聲請人即受判決人因違反毒品危害防制條例案件，對於本院
109 年度簡字第4573號刑事確定判決聲請再審，本院裁定如下：
    主  文
再審之聲請駁回。
    理  由                                              
一、聲請再審意旨略以：聲請人即受判決人鍾明晏於民國109 年
    8 月4 日，因毒品危害防制條例經本院109 年度簡字第4573
    號判決判處有期徒刑5 月、5 月，應執行9 月，經上訴駁回
    ，於109 年10月8 日確定，於109 年12月9 日送執行。惟毒
    品危害防制條例於109 年1 月15日修正公布，同年7 月15日
    施行，被告於104 年間執行觀察、勒戒，本次犯罪時間離前
    次勒戒已超過3 年，故懇請撤銷原判決，改為觀察、勒戒裁
    定等語。
二、按聲請再審，應以再審書狀敘述理由，附具原判決之繕本及
    證據，提出於管轄法院為之，但經釋明無法提出原判決之繕
    本，而有正當理由者，亦得同時請求法院調取之；法院認為
    聲請再審之程序違背規定者，應以裁定駁回之，但其不合法
    律上之程式可以補正者，應定期間先命補正，刑事訴訟法第
    429條、第433條分別定有明文。又刑事訴訟之再審制度，係
    為確定判決認定事實錯誤而設之救濟程序，故為受判決人利
    益聲請再審者，必其聲請合於刑事訴訟法第420條第1項第1
    款至第6款或第421條所定之情形，始得為之，此與非常上訴
    程序旨在糾正確定裁判之審判違背法令者，並不相同，如對
    於確定裁判認係以違背法令之理由聲明不服，則應依非常上
    訴程序尋求救濟，尚非聲請再審所得救濟（最高法院108年
    度台抗字第733號刑事裁定、109年度台抗字第470號刑事裁
    定意旨亦可參照）。是倘所指摘者，係關於原確定判決適用
    法律不當之情形，核屬非常上訴之範疇，並非聲請再審所得
    救濟，以之為聲請再審之理由，即屬聲請再審之程序違背規
    定，且無從補正，應認其聲請不合法，依刑事訴訟法第433
    條前段裁定駁回之。
三、聲請人即受判決人鍾明晏對於本院109 年度簡字第4573號確
    定判決聲請再審，於110 年9 月27日向法務部矯正署宜蘭監
    獄提出聲請再審狀，並於同年月28日送達本院收受，未併附
    具原判決之繕本，已不合法律上程式。
四、聲請人即受判決人鍾明晏因違反毒品危害防制條例案件，經
    本院於109 年8 月4 日以109 年度簡字第4573號判決判處有
    期徒刑5 月、5 月，應執行有期徒刑9 月，於109 年10月8
    日確定。聲請意旨雖主張其施用毒品之犯行，應依新法所定
    裁定送觀察勒戒，而非為實體判決云云。惟聲請意旨顯係就
    前開確定判決適用法律之爭執而聲明不服，依上開說明，係
    屬得否依非常上訴程序尋求救濟之範疇，與刑事訴訟法第
    420 條第1 項第1 款至第6 款或第421 條所定得聲請再審之
    情形不符，是聲請人聲請再審之程序，顯屬違背規定，且無
    從補正，應逕予駁回。復觀諸於109 年1 月15日增訂公布，
    並於同年7 月15日生效施行之毒品危害防制條例第35條之1
    第3 款規定，於同條例修正施行前犯第10條之罪之案件，於
    修正施行後，如判決確定尚未執行或執行中之案件，適用修
    正前之規定。其立法理由載明：「判決確定尚未執行或執行
    中之案件，基於法安定性原則，仍適用修正施行前之規定」
    ，是以本件確定判決縱使執行中，依修正後同條例第35條之
    1 第3 款規定，亦無修正後同條例第20條第3 項關於「觀察
    、勒戒或強制戒治執行完畢釋放後，3 年後再犯第10條之罪
    者，應適用本條前2 項之規定。」之適用餘地，併此敘明。
五、綜上所述，本件聲請人即受判決人聲請再審，其程序違背規
    定，難認合法，且無從補正，應予駁回。又本件聲請既有前
    述程序不合法且無從補正之處，為避免無意義之勞費消耗及
    程序進行，爰不贅予命聲請人補正前開本院確定判決之繕本
    及證據。又聲請再審之案件，除顯無必要者外，應通知聲請
    人及其代理人到場，並聽取檢察官及受判決人之意見。但無
    正當理由不到場，或陳明不願到場者，不在此限，刑事訴訟
    法第429條之2亦定有明文，綜前，本件聲請係顯屬違背規定
    而於法不合，且無從補正，本院認顯無通知聲請人即受判決
    人到場並聽取檢察官意見之必要，附此敘明。
據上論斷，應依刑事訴訟法第434 條第1 項，裁定如主文。
中    華    民    國   110    年    10    月    8     日
                  刑事第二十六庭  法  官  朱學瑛
上列正本證明與原本無異。
如不服本裁定，應於裁定送達後十日內敘明抗告理由，向本院提
出抗告狀。
                                   書記官  劉育全
中    華    民    國   110    年    10    月    12    日